臺灣高等法院臺中分院刑事判決　　　　　　　　　　九十四年度上易字第三八六號
　　上　訴　人
　　即　被　告　甲○○　男　四.
　　選任辯護人　林思銘　律師
　　　　　　　　劉雅萍　律師
右上訴人因違反保護令罪案件，不服臺灣苗栗地方法院九十三年度易字第四八二號，
中華民國九十四年二月十五日第一審判決（起訴案號：臺灣苗栗地方法院檢察署九十
三年度偵字第二六０二、二六二七號），提起上訴，並經檢察署移送本院併案審理（
臺灣苗栗地方法院檢察署九十四年度偵字第一一四六號），本院判決如左：
    主      文
原判決撤銷。
甲○○連續違反法院依家庭暴力防治法第十五條所為禁止實施家庭暴力行為、禁止直
接騷擾之暫時保護令裁定，處有期徒刑貳月，如易科罰金以佰元折算壹日。
    事      實
一、甲○○係乙○○○之配偶，二人間具有家庭暴力防治法第三條第一款所定之家庭
    成員關係，甲○○於民國九十年五月十一日，在其位於苗栗縣銅鑼鄉○○路四二
    巷四七號居處，因以手強勒、掐住乙○○○之頸部、並以拳頭毆打乙○○○之背
    部，致乙○○○受傷，經臺灣苗栗地方法院檢察官以九十年度偵字第三三三四號
    聲請簡易判決處刑，嗣經臺灣苗栗地方法院以九十一年度易字第六五號判決不受
    理；甲○○又於九十三年四月五日上午，在其上開住處，與乙○○○因細故爭吵
    ，而持掃帚將乙○○○毆打成傷（未據告訴，起訴書誤為業據告訴），經苗栗縣
    警察局苗栗分局向臺灣苗栗地方法院聲請核發民事暫時保護令，經臺灣苗栗地方
    法院於九十三年四月十三日以九十三年度暫家護字第十號裁定甲○○不得對乙○○○實施身體或精神上不法侵害行為、不得直接或間接對乙○○○為騷擾行為之
    民事暫時保護令，甲○○收受送達後知悉保護令之內容。詎甲○○基於不顧保護
    令禁止內容之概括犯意，於上開保護令有效期間內，先於九十三年六月七日下午
    一時二十分許，騎機車行經苗栗縣銅鑼鄉苗一二八線與台十三線路口附近，見丙○○駕駛車號ＸＱ－１５５５號自小貨車搭載乙○○○，甲○○遂將機車停在前
    開車輛前面，要求乙○○○即刻下車，並基於傷害人身體之犯意，持安全帽擊打
    該車前擋風玻璃及坐在車內之丙○○（毀損及傷害部分不另為不受理之諭知）及
    乙○○○，乙○○○以雙手阻擋，甲○○仍對之擊打，使乙○○○因此受有左手
    挫傷之傷害（未據告訴），而以此方式對乙○○○實施身體上之不法侵害及直接
    騷擾行為，而違反臺灣苗栗地方法院前開民事保護令裁定。嗣臺灣苗栗地方法院
    再於九十三年六月二十九日，依據家庭暴力防治法第十三條規定對乙○○○及甲○○核發通常保護令，甲○○於同年七月二十二日收受該通常保護令，卻又承前
    違反保護令之概括犯意，於九十三年八月二十四日，在臺灣苗栗地方法院調解室
    內，向乙○○○恐嚇稱「不要再跟那個男的在一起，如果讓我看到，我要打妳、
    殺妳」，使乙○○○心生畏懼，致生危害於安全，因而違反上該臺灣苗栗地方法
    院通常保護令。
二、案經苗栗縣警察局苗栗分局移送臺灣苗栗地方法院檢察署檢察官偵查起訴。
    理      由
一、訊據上訴人即被告甲○○於右揭事實坦承不諱，且其犯行並據被害人乙○○○於
    警詢、偵查及臺灣苗栗地方法院審理時指訴歷歷，並經證人丙○○於警詢、偵查
    中證述：「甲○○一看到我們就用安全帽攻擊我及乙○○○。」、「甲○○也打
    他太太，我要過去勸架，就被他打。」、「（乙○○○的手如何受傷？）是甲○○打的。」等語甚詳，且被告經臺灣苗栗地方法院裁定核發民事暫時保護令及通
    常保護令，亦經本院調閱該院九十三年度暫家護字第十號民事暫時保護令及九十
    三年度家護字第一一三號通常保護令卷核閱無訛，此外，被告犯行並有大千綜合
    醫院乙種診斷證明書一紙附卷足憑，本案事證明確，被告犯行至堪認定。
二、查被告係臺灣苗栗地方法院依家庭暴力防治法核發保護令之相對人，乙○○○則
    為該保護令之被害人，核被告所為，係犯家庭暴力防治法第五十條第一款、第二
    款之違反保護令罪。被告於九十三年六月七日以一行為違反同一保護令內所禁止
    之二款行為，該次只論以一違反保護令罪。又其九十三年八月二十四日之行為，
    尚犯刑法第三百零五條之恐嚇危害安全罪。被告連續二次違反保護令犯行，時間
    緊接，犯罪基本構成要件相同，顯係基於概括犯意為之，為連續犯，以一罪論，
    又其違反保護令之行為，同時觸犯恐嚇危害安全罪，係想像競合犯，應從一重之
    違反保護令罪處斷，關於九十三年八月二十四日之犯行，雖起訴書文未載及，既
    與起訴書載明部分具有裁判上一罪關係，自為起訴效力所及，本院應併予審判。
    原審以被告犯罪事證明確，予以論罪科刑，固非無見，惟查(一)原審未及就被告於
    九十三年八月二十四日之犯行併予審理，尚非妥適；(二)被告於九十三年六月七日
    對被害人乙○○○實施家庭暴力行為及騷擾行為，係違反臺灣苗栗地方法院依據
    家庭暴力防治法第十五條，於九十三年四月十三日所為該院九十三年度暫家護字
    第十號暫時保護令裁定，原審判決主文記載「甲○○違反法院依家庭暴力防治法
    第十三條所為禁止實施家庭暴力行為、禁止直接或間接騷擾之暫時保護令裁定」
    ，將家庭暴力防治法第十五條誤載為同法第十三條，判決主文本身即有矛盾；(三)
    按被告犯罪後之態度為應注意審酌之科刑輕重標準，刑法第五十七條第十款定有
    明文，被告於本院坦承全部犯行，頗具悔意，如仍維持原審量刑而判處被告有期
    徒刑七月，刑度應有過重，而原審判決既有如上瑕疵，既經被告上訴，即屬無可
    維持，應由本院予以撤銷改判，審酌被告犯罪之動機、方法、手段、所致損害暨
    犯罪後態度等一切情狀，量處如主文第二項所示之刑，並諭知易科罰金之折算標
    準。
三、公訴意旨略以：被告甲○○於九十三年六月七日下午一時二十分許，在苗栗縣銅
    鑼鄉苗一二八線與台十三線路口附近，見乙○○○與告訴人丙○○共乘車號ＸＱ
    －１５５５號自小貨車，一時氣憤，竟基於傷害及毀損之犯意，先持安全帽砸破
    該自小貨車前擋風玻璃，致令不堪使用，並出手毆打告訴人丙○○，致其受有頭
    部、胸腹部抓傷各四處，因認被告係涉犯刑法第二百七十七條第一項之傷害罪及
    同法第三百五十四條之毀損罪云云。惟按告訴乃論之罪，告訴人於第一審辯論終
    結前得撤回其告訴，又告訴經撤回者，法院應諭知不受理之判決，刑事訴訟法第
    二三八條第一項、第三０三條第三款定有明文。經查公訴人認被告所涉之普通傷
    害罪、毀損罪，依刑法第二百八十七條、第三百五十七條之規定，須告訴乃論，
    茲據告訴人丙○○於九十三年十二月二十日具狀表示撤回告訴，有聲請撤回告訴
    狀一份在卷可憑，依照前開法條之規定，本應諭知不受理之判決，然此部分如成
    立犯罪，與前開論罪部分具有牽連犯之裁判上一罪關係，本審判不可分原則，爰
    不另為不受理之諭知，附此敘明。
四、公訴意旨另略以：被告甲○○於九十三年六月七日下午一時二十分許，在苗栗縣
    銅鑼鄉苗一二八線與台十三線路口附近，見乙○○○與丙○○共乘車號ＸＱ－１
    ５５５號自小貨車，一時氣憤，竟基於傷害之犯意，持安全帽繼續擊打其妻乙○○○，致乙○○○之左手挫傷，因認被告另涉犯刑法第二百七十七條第一項傷害
    罪嫌。惟按，未經告訴者，法院應諭知不受理判決，刑事訴訟法第三百零三條第
    三款定有明文，經核卷內資料（九十三年度偵字第二六二七號卷第三、五至六、
    十八頁），被害人乙○○○於警詢及偵查中均未就傷害部分有為申告之行為，尚
    難認其已就傷害部分提出告訴，依前開規定，本應諭知不受理之判決，然起訴書
    認此部分與前開論罪部分具有牽連犯之裁判上一罪關係，本審判不可分原則，爰
    不另為不受理之諭知，一併敘明。
據上論結，應依刑事訴訟法第三百六十九條第一項前段、第三百六十四條、第二百九
十九條第一項前段，家庭暴力防治法第五十條第一款、第二款，刑法第十一條前段、
第五十六條、第三百零五條、第五十五條、第四十一條第一項前段，罰金罰鍰提高標
準條例第一條前段、第二條，判決如主文。
本案經檢察官丁○○到庭執行職務。
中      華      民      國      九十四  年      六      月      八      日
                                臺灣高等法院臺中分院刑事第五庭
                                      審判長法  官　袁　從　楨
                                            法　官　郭　同　奇
                                            法　官　姚　勳　昌
右正本證明與原本無異。
不得上訴。
                                            書記官  洪  麗  華
中      華      民      國      九十四  年      六      月      九      日
附錄論罪之法條全文：
家庭暴力防治法第50條
違反法院依第13條、第15條所為之下列裁定者，為本法所稱之違反保護令罪，處三年
以下有期徒刑、拘役或科或併科新台幣
100,000 元以下罰金︰
一  禁止實施家庭暴力行為。
二  禁止直接或間接騷擾、接觸、通話或其他連絡行為。
三  命遷出住居所。
四  遠離住居所、工作場所、學校或其他特定場所。
五  命完成加害人處遇計畫：戒癮治療、精神治療、心理輔導或其他治療、輔導。
                                                                        Ａ
